高雄高等行政法院判決　　　　　　　　　　　　　　　九十三年度訴字第二○九號
　　　　　　　　　　　　　　　.
　　原　　　告　富雄交通有限公司
　　代　表　人　甲○○
　　訴訟代理人　阮文泉　律師
　　被　　　告　財政部台灣省南區國稅局
　　代　表　人　乙○○　局長
　　訴訟代理人　丙○○
右當事人間因營業稅事件，原告不服財政部中華民國九十二年十二月二十四日台財訴
字第○九二○○四六一九二號訴願決定，提起行政訴訟。本院判決如左：
    主  文
原告之訴駁回。
訴訟費用由原告負擔。
    事  實
一、事實概要：
    緣原告於民國（下同）八十五年十月至八十六年十一月間涉嫌無車輛進貨事實，
    卻取得宜輝交通有限公司（以下簡稱宜輝公司）等十九家之不實發票，銷售額合
    計新臺幣（下同）七七、二三一、四八七元，營業稅額三、八六一、六三四元，
    充作進項憑證並申報扣抵銷項稅額，致逃漏營業稅三、八六一、六三四元，經原
    處分機關高雄縣政府稅捐稽徵處（以下簡稱高雄縣稅捐稽徵處）於八十八年五月
    七日查獲，審理違章成立，除核定補徵營業稅額三、八六一、六三四元外，並按
    所漏稅額處八倍罰鍰三○、八九三、○○○元（計至百元止）。原告不服，申經
    復查未獲變更，提起訴願，經財政部九十二年二月十九日台財訴字第○九一○○
    一八四五○號訴願決定，將原處分（復查決定）關於罰鍰部分撤銷，責由原處分
    機關高雄縣稅捐處另為處分，其餘訴願駁回。嗣因營業稅業務於九十二年一月一
    日起由被告承受，經被告就罰鍰撤銷部分重核復查決定，追減罰鍰一四二、七○
    ○元。原告仍表不服，提起訴願亦遭駁回，遂提起本件行政訴訟。
二、兩造聲明：
  (一)原告聲明求為判決：
    (1)原處分（復查決定）及訴願決定關於罰鍰部分均撤銷。
    (2)訴訟費用由被告負擔。
  (二)被告聲明求為判決：
    如主文所示。
三、兩造主張之理由：
  甲、原告主張之理由：
    1.本件原處分機關高雄縣稅捐稽徵處，認定原告無車輛進貨之事實，而虛偽取得
      宜輝公司等十九家交通公司之不實發票，進而申報扣抵銷項稅額逃漏營業稅，
      ，乃依行為時營業稅法（以下稱營業稅法）第五十一條第五款規定，按所漏稅
      額三、八六一、六三四元處八倍罰鍰計三○、八九三、○○○元（計至百元止
      ）。至其認定原告無車輛進貨之事實，則係以車輛未「交付」，作為認定之主
      要依據。然被告認定之交付，限於「現實之交付」，如無現實交付，即認定無
      車輛進貨之事實。惟此等認定，是否符合民法等相關法律規定，仍非無斟酌之
      餘地。蓋動產之交付，非單指現實交付而言，依民法第七百六十一條之規定，
      尚包括簡易交付、指示交付及占有改定等情形在內。
    2.按廠商如要設立汽車貨運公司，因受限於現行法令之規定，公司在辦理設立登
      記時必須有一定之車輛數目，故廠商於設立之初均會先購買小貨車以供主管機
      關審核，然因法令要求貨車數量與公司實際業務需要不符，遂待辦畢公司設立
      登記後，再將小貨車出售。而宜輝等公司於委任原告代其辦理汽車貨運公司設
      立登記時，均概括授權原告處理委辦事務。然後由原告代向匯豐汽車股份有限
      公司（以下簡稱匯豐汽車公司）等汽車銷售商購買全新小貨車，購車款由原告
      先行墊付，俟售車後，再以所得車款抵付原告之墊付款。又本件之交易流程為
      ：匯豐汽車公司出售車輛予宜輝等公司，宜輝等公司再出售予原告，原告再出
      售予第三人。宜輝等公司向匯豐汽車公司購入車輛係委由原告公司人員梁秀英
      代理購入，宜輝公司將車輛出售予原告，亦係委託梁秀英代理，原告將車輛出
      售予第三人，部分係委託匯豐汽車公司業務人員代為銷售。又原告自宜輝公司
      取得車輛所有權後，部分係委託匯豐汽車公司業務人員代為銷售，因此部分買
      受人未直接與原告公司人員接觸而誤認非向原告購入，故渠等向被告稱未向原
      告購買車輛，尚不違背經驗法則。又匯豐汽車公司依法開立發票予宜輝等公司
      ，宜輝等公司再依法開立發票予原告，原告亦依法開立發票予第三人。宜輝等
      公司購入車輛目的係為辦理交通公司營運之允許，因此買入車輛之同時即預計
      再出售予原告，為了節稅，並省下過戶費用，方由宜輝等公司先行註銷車牌後
      ，再將車輛售予原告，惟未辦理車輛過戶登記。而原告向宜輝等公司購入之車
      輛，本即預計再出售，因此一連串交易過程中，將車停留在匯豐汽車公司，俟
      原告將車輛出售後，由買受人向匯豐汽車公司取車，係最便捷的作法。按動產
      交付本不限於現實交付，亦可以占有改定及指示交付方式為之，故各買受人（
      即宜輝等公司）將買受之車輛，留在最初出賣人之處，亦無不合理之處，且彼
      此交易皆符合當事人本意。又當事人均有依買賣過程開立發票，益證雙方間之
      買賣並無不實。稅捐稽徵機關以車籍未登記及未現實交付作為認定宜輝等公司
      與原告間買賣為不實之論證，係忽視民法第七百六十一條所為之涵攝錯誤。另
      原告自宜輝等交通公司取得車輛後再為銷售，因該車輛均未使用過，因此買受
      人稱其所購買之車輛為新車，亦屬事實（正確而言應係二手車）。又原告取得
      車輛後再為出售，非僅出售予稅捐稽徵機關函詢之人，另有他人，以原告自華
      宸公司取得之車輛而言，原告再將其分別出售予皇機電器有限公司等人，亦經
      復查決定認定無誤。可見稅捐機關片面認定系爭車輛之最終買受人非向原告購
      買，並進而以此推測原告未向宜輝等公司購買車輛，係屬無證據之率斷。
    3.又原告自宜輝等交通公司取得車輛所有權後，即委託匯豐汽車公司業務人員代
      為銷售。被告以部分函查之內容，率予認定原告未自宜輝等交通公司購入車輛
      ，與事實尚屬有間。至於車輛購入後，買受人是否辦理車輛過戶登記（車籍登
      記），與所有權變動之認定根本無關。
    4.私法關係之真實應探究當事人意思，當事人關於私法有形成自由。人民依其形
      成自由所生之私法關係內涵依法處理稅捐事務，並無不法可言。從而宜輝等公
      司依與原告間之買賣關係開立發票予原告，原告於取得車輛後，於再出售前，
      將其列為固定資產，辦理退稅，亦無不法可言。又本件系爭車輛交易之過程，
      均有依法開立發票，即匯豐汽車公司依法開立發票予宜輝等公司，宜輝等公司
      再依法開立發票予原告，原告亦依法開立發票予第三人，自無逃漏營業稅之事
      實，被告對原告裁處罰鍰，依法顯然不合。如依被告認定，本件車輛係由匯豐
      汽車公司售予個人，則原告顯無進銷項之事實，既無進銷項之事實，被告有豈
      能向原告課徵營業稅？被告又是否同意將宜輝等公司及原告已繳之營業稅退還
      與宜輝等公司及原告﹖是被告倘認原告自始即無車輛買賣之事實，被告顯不能
      向原告課徵營業稅，則本件又基於何等理由向原告追繳稅款及罰鍰？另檢附松
      達交通有限公司為訴願人之訴願決定，該決定亦認為並無證據證明松達交通有
      限公司與原告間車輛之買賣為不實。
    5.退一步言，鈞院如認為原告應為罰鍰之處分，則被告自應適用新裁罰倍數表之
      規定，對原告裁罰。蓋依稅捐稽徵法第一條之一規定，財政部依本法或稅法所
      發布之「解釋函令」，對於據以申請之案件發生效力，但有利於納稅義務人者
      ，對於尚未核課確定之案件適用之。法文既對財政部所為之解釋函令，適用從
      新從輕原則，則依「舉輕以明重」之法理，對財政部正式通過施行之行政命令
      當無不適用從新從輕原則之理。本件適用之「稅務違章案件裁罰金額或倍數參
      考表」應有行政命令之性質，從而本件被告應適用財政部九十三年三月二十九
      日台財稅字第○九三○四五一一三三號函修正發布之「稅務違章案件裁罰金額
      或倍數參考表」為裁罰之依據，方符合法治國原則。又「稅務違章案件裁罰金
      額或倍數參考表」既已修正，且新倍數表既較舊倍數表有利於納稅義務人，足
      徵原裁罰之處分，已不符合比例原則，鈞院尚非不得以此等理由撤銷原處分，
      改按較低之裁罰倍數處罰。
  乙、被告主張之理由：
    1.查本件系爭原告無進貨車輛事實，卻取得宜輝公司等十九家公司所開立不實之
      統一發票，探究當事人真實之意思有二：(1)、宜輝公司等十九家公司，因辦理
      公司設立登記，為符合汽車運輸業審核細則關於車輛設備之規定，委由原告代
      表人甲○○之媳婦梁秀英經營之富雄公司代辦小貨車之買賣、代墊付及收取汽
      車款、公司設立登記及代領統一發票、代開立統一發票等事項。(2)、原告將實
      際車主所繳納之營業稅，以透過宜輝公司等十九家公司輾轉開立發票方式，最
      後由原告以此作為進項憑證，申報扣抵銷項稅額，達到其辦理退稅之目的，此
      乃原告之真實本意，有原告營業稅自動報繳年檔、原告自八十五年至八十六年
      申報進銷項分析表、匯豐汽車公司、宜輝公司等十九家公司及原告所開立統一
      發票影本資料可稽。又原告自陳因受委託辦理上開十九家公司執照設立登記，
      為符合公路主管機關核准汽車運輸業申請籌設時，汽車貨運業應具備全新貨車
      二十輛以上，則匯豐汽車公司以車輛原價開立統一發票予宜輝等十九家公司，
      宜輝等十九家公司再以同原購車價格開立發票予原告二度繳交營業稅，足徵原
      告並無逃漏稅云云，然事實上，宜輝等十九家公司以進項稅額扣抵銷項稅額之
      結果，營業稅負擔應為○元，宜輝等十九家公司實際上並無二度繳交稅款之情
      事。嗣原告刻意以每輛車一、○○○元之售價開立未具買受人二聯式銷貨發票
      ，造成申報進項稅額大於銷項稅額而達到溢繳稅額之手段，申請冒領退稅，此
      亦可由原告訴稱買入車輛之同時即預計再出售予原告，為了節稅並省下過戶費
      用，方由宜輝等公司先行註銷車牌後，再將車輛售予原告，原告則將其列為固
      定資產辦理退稅，並無不法等語，證明其刻意安排輾轉開立發票方式之真實本
      意，應係要冒領退稅，甚為明確。
    2.次查，原告初以代理設立汽車貨運公司，須依「汽車運輸業審核規則」審核通
      過後始能設立之目的，其後辯稱因程序繁雜，各廠商乃前後委由原告代為辦理
      ，原告代各廠商申請設立汽車貨運公司時，先將購買噸位較少之全新小貨車資
      料，連同統一發票向汽車監理機關報領汽車使用牌照，迨公司成立後，為節省
      設立成本，立即將不適合正常營運之小貨車出售，換購噸位較大適於實際營運
      之貨車，各廠商前後分別委任原告代各廠商辦理汽車貨運公司事宜時，各廠商
      均概括授權原告全權處理委辦事務，包括代領統一發票等事宜，惟均未能提示
      證明，實則原告之目的應係以透過宜輝公司等十九家公司輾轉開立發票，並逐
      次降低售價俾減少銷貨發票開立金額，造成原告自八十五年十月至八十六年十
      二月進銷差額虧損一八、一七七、五七三元，最後由原告以進項稅額大於銷項
      稅額申報進項稅額扣抵達到冒領退稅之目的。
    3.又汽車貨運公司設立程序繁雜，宜輝等十九家公司，其營業地址分散於高雄縣
      仁武鄉、橋頭鄉、梓官鄉、鳥松鄉‧‧‧等，甚至遠至臺中縣、花蓮縣各地，
      原告如何代理渠等公司辦理程序繁雜之公司設立事宜，包括代領統一發票、代
      開統一發票與系爭二九○輛小貨車之買受人及墊付款等？況且部分公司車輛於
      當日領取牌照後，當日即辦理註銷牌照，亦有車籍資料附卷可稽；更甚者，依
      部分系爭車輛目前車主所提供資料顯示，渠等自持有取得車輛迄今未曾異動，
      其取得日期均早於原告訴願理由所稱購買宜輝等十九家公司出售車輛而取得發
      票之交易日期；此外，高雄縣稅捐稽徵處亦查得部分系爭車輛車籍相關資料，
      並無出售與原告之情形，顯見原告於八十五年十月至八十六年十一月間原告並
      無小貨車進貨事實，僅為配合其所取得之不實發票，乃於帳冊登載有進小貨車
      之會計紀錄，並以「固定資產」科目入帳，徒以外觀之合法以掩飾其無進貨事
      實虛報進項稅額之不法，違章事證足堪認定。另原告主張臺灣高雄地方法院八
      十九年度訴字第二六○九號刑事判決書已認定其無罪之判決乙節，查該號刑事
      判決書雖以無積極證據足資證明原告等人確有行使業務上登載不實文書、以不
      正當方法逃漏稅捐及偽造不實會計憑證之行為，判決原告等人無罪，惟判決書
      內容亦指出稅捐稽徵機關亦可本於其法定職權就上開行為之稅法效果，諸如是
      否符合退稅要件，依稅捐法令之規範目的詳加審查後予以適當評價。是匯豐汽
      車公司開立統一發票交付宜輝公司等十九家公司，而後由宜輝等十九家公司開
      立統一發票交付原告，匯豐汽車公司與宜輝公司等十九家公司，固然二度以同
      一金額開立統一發票及報繳營業稅，一進一銷似無逃漏稅，但宜輝公司等十九
      家公司開立統一發票交付原告後，原告即以該無進貨事實之進項發票扣抵稅額
      ，並以該進項發票係取得固定資產，乃向原處分機關申報退稅，此階段宜輝公
      司等十九家公司及原告，均未實際交付車款及貨車，僅在統一發票虛開銷貨金
      額並提出進項稅額扣抵，實際上貨車仍由匯豐汽車公司擁有，匯豐公司伺機將
      已開立統一發票並已向監理機關領用汽車牌照再註銷牌照之原新車，當作中古
      車出售予實際買主，可免附統一發票再向監理機關領用牌照，但實際車主所繳
      納之營業稅，原告則以透過宜輝公司等十九家公司輾轉開立發票方式，最後藉
      由原告以申報進項稅額扣抵銷項稅額之手段，達到退稅之目的。又原處分機關
      高雄縣稅捐稽徵處曾就系爭車輛繳銷牌照查證，除對新領牌照之車主（陳喜吉
      、陳建耀、吳美華等人）進行調查，新車主談話筆錄均指出，其購買車輛為全
      新車輛，且均非向原告購入外，高雄縣稅捐稽徵處又於九十年十一月九日以九
      十高縣稅法字第一一八八一一號函對於其他新車主楊惠凌等人作問卷調查。據
      問卷調查回覆結果，新車主購入之車輛均非向原告購買，此有附卷之調查資料
      及原告自八十五年至八十七年營業人銷售額與稅額申報書可稽。是原告以無進
      貨車輛事實，卻取得宜輝等十九家公司之不實發票銷售額計七七、二三一、四
      八七元，營業稅額三、八六一、六三四元，作為進項憑證申報扣抵銷項稅額，
      致逃漏營業稅三、八六一、六三四元，其違章事實及證據臻為明確，原處分核
      定補徵營業稅額三、八六一、六三四元，及重核復查處罰鍰三○、七五○、三
      ○○元，並無違誤，所訴洵無足採。至前述臺灣高雄地方法院八十九年度訴字
      第二六○九號刑事判決，臺灣高雄地方法院檢察署檢察官已提起上訴，且其判
      決結果與稅捐核課尚無必然關係。另本件相關人華宸通運有限公司、松達交通
      有限公司、德進汽車貨運有限公司原處分被撤銷，並不足以證明原告未以無進
      貨事實虛報進項稅額，並以不正當方法申報扣抵申報退稅之事實。
    4.本件原處分對原告裁處罰鍰部分，前經財政部九十二年二月十九日台財訴字第
      ○九一○○一八四五○號訴願決定，將原處分（復查決定）關於罰鍰部分撤銷
      ，經由被告重核復查決定以，匯豐汽車公司五甲營業所於八十六年五月間銷售
      一輛P2-3001自用小客車與原告，銷售額五七○、四七六元，稅額二八、五四
      二元，原核以無進貨事實按所漏稅額處八倍罰鍰，嗣被告重行查證結果，此一
      車輛為有進貨事實，原告卻以不得扣抵之進項稅額申報扣抵銷項稅額，以致虛
      報進項稅額，依營業稅法第五十一條第五款及修正前稅務違章案件裁罰金額或
      倍數參考表規定，有進貨事實，按所漏稅額處三倍罰鍰，重核後應處罰鍰三○
      、七五○、三○○元，原處分處罰鍰三○、八九三、○○○元，應予追減一四
      二、七○○元，洵無不合。原告之訴應予駁回。
  理  由
一、按「營業人當期銷項稅額，扣減進項稅額後之餘額，為當期應納或溢付營業稅額
    。．．．進項稅額，指營業人購買貨物或勞務時，依規定支付之營業稅額。」「
    營業人左列進項稅額，不得扣抵銷項稅額：一購進之貨物或勞務未依規定取得或
    保存第三十三條所列之憑證者。」「營業人以進項稅額扣抵銷項稅額者，應具有
    載明其名稱、地址及統一編號之左列憑證：一購進貨物或勞務時，所取得載有營
    業稅額之統一發票。」「納稅義務人，有左列情形之一者，除追繳稅款外，按所
    漏稅額處一倍至十倍罰鍰，並得停止其營業．．．五、虛報進項稅額者。」「本
    法第五十一條第五款所定虛報進項稅額，包括依本法規定不得扣抵之進項稅額，
    無進貨事實及偽造憑證之進項稅額而申報退抵稅額者。」分別為營業稅法第十五
    條第一項、第三項、第十九條第一項第一款、第三十三條第一款、第五十一條第
    五款及同法施行細則第五十二條第一項所明定。又「營業稅法第五十一條第五款
    規定，納稅義務人虛報進項稅額者，除追繳稅款外，按所漏稅額處五倍至二十倍
    罰鍰，並得停止其營業。依此規定意旨，自應以納稅義務人有虛報進項稅額，並
    因而逃漏稅款者，始得據以追繳稅款及處罰。」業經司法院釋字第三三七號解釋
    在案。此外，「．．．二、為符合司法院大法官會議釋字第三三七號解釋意旨，
    對於營業人取得非實際交易對象所開立之統一發票作為進項憑證申報扣抵銷項稅
    額之案件，應視情節，分別依下列原則處理．．．(二)取得虛設行號以外其他非實
    際交易對象開立之憑證申報扣抵案件：1.無進貨事實者：因其並無進貨及支付進
    項稅額之事實，其虛報進項稅額，逃漏稅款，應依營業稅法第五十一條第五款規
    定補稅並處罰。」亦為財政部八十三年七月九日台財稅第八三一六○一三七一號
    函所明釋。查財政部上述函釋係上級機關為下級機關在執行職務時所為之解釋，
    性質上屬行政規則；其內容係闡明法規之原意，核與我國現行營業稅係屬加值型
    營業稅之特性暨前述司法院釋字第三三七號解釋意旨相符，本院自得予以援用。
二、經查，原告於八十五年十月至八十六年十一月間涉嫌無車輛進貨事實，卻取得宜
    輝公司等十九家之不實發票，銷售額合計七七、二三一、四八七元，營業稅額三
    、八六一、六三四元，作為進項憑證並申報扣抵銷項稅額，致逃漏營業稅三、八
    六一、六三四元，經原處分機關高雄縣稅捐稽徵處於八十八年五月七日查獲，審
    理違章成立，除核定補徵營業稅額三、八六一、六三四元外，並按所漏稅額處八
    倍罰鍰三○、八九三、○○○元（計至百元止）。原告不服，申經復查未獲變更
    ，提起訴願，經財政部九十二年二月十九日台財訴字第○九一○○一八四五○號
    訴願決定，將原處分（復查決定）關於罰鍰部分撤銷，責由原處分機關高雄縣稅
    捐處另為處分，其餘訴願駁回。嗣因營業稅業務於九十二年一月一日起由被告承
    受，經被告就罰鍰撤銷部分重核復查決定以，匯豐汽車公司五甲營業所於八十六
    年五月間銷售一輛P2-3001自用小客車與原告，銷售額五七○、四七六元，稅額
    二八、五四二元，原核以無進貨事實按所漏稅額處八倍罰鍰，然經重行查證結果
    ，此一車輛為有進貨事實，原告卻以不得扣抵之進項稅額申報扣抵銷項稅額，以
    致虛報進項稅額，依營業稅法第五十一條第五款及修正前稅務違章案件裁罰金額
    或倍數參考表規定，改按所漏稅額處三倍罰鍰，重核後應處罰鍰三○、七五○、
    三○○元，原處分處罰鍰三○、八九三、○○○元，應予追減一四二、七○○元
    等情，此有營業人銷售額與稅額申報書、被告取得不實發票明細表、統一發票影
    本、車籍資料查詢表、原處分書及重核復查決定書附於原處分卷可稽，堪信為真
    實。
三、原告提起本件訴訟，無非主張原告為使宜輝等多家公司得以設立汽車貨運公司，
    因受限於現行法令之規定，公司在辦理設立登記時必須有一定之車輛數目，故一
    般業者於設立之初均會先購買小貨車以供主管機關審核，然因法令要求貨車數量
    與公司實際業務需要不符，遂待辦畢公司設立登記後，再將小貨車出售。本案情
    形即係宜輝等公司委由原告公司人員梁秀英代向匯豐汽車公司購入車輛，並由匯
    豐汽車公司將發票開給宜輝等公司後，宜輝等公司再將購入之車輛賣給原告及開
    發票給原告，並委由原告再行出售予第三人，而原告亦依法開立發票予第三人。
    又原告自宜輝等公司取得車輛所有權後，即再委託匯豐汽車公司業務人員代為銷
    售。其間車輛雖未辦理過戶登記，然與所有權變動無關。而原告向宜輝等公司購
    入之車輛，本即預計再出售，為了節稅，並省下過戶費用，因此將車輛停放在匯
    豐汽車公司，俟日後原告將車輛出售後，才由買受人向匯豐汽車公司取車。本案
    系爭車輛雖未過戶予原告，然卻無礙原告與宜輝等公司間確實有買賣車輛之行為
    ，且各次買賣行為均有依法開立發票，自無以不正當方法逃漏稅捐及偽造不實會
    計憑證云云。惟查：
    1.原處分機關高雄縣稅捐稽徵處前為查明相關發票開立之真實性，乃對系爭車輛
      之新車主（即陳喜吉、陳建耀、吳美華等人）進行調查，茲據新車主談話筆錄
      均指出，其購買車輛為全新車輛，且均非向原告購入外，另於九十年十一月九
      日以九十高縣稅法字第一一八八一一號函對於其他新車主楊惠凌等人作問卷調
      查，據問卷調查回覆結果，新車主購入之車輛均非向原告購買，此有談話筆錄
      及問卷調查附於原處分卷可憑。
    2.又汽車貨運公司設立程序繁雜，宜輝等十九家公司，其營業地址分散於高雄縣
      仁武鄉、橋頭鄉、梓官鄉、鳥松鄉．．．等，甚至遠至臺中縣、花蓮縣各地，
      原告如何代理渠等辦理程序繁雜之公司設立登記事宜及包括代領統一發票、代
      開統一發票予系爭小型貨車之最終買受人及如何為渠等墊付車款等，原告均無
      法提供證據資料供被告查核，自難僅憑其相互開立之發票而遽認渠等間確有車
      輛買賣之交易事實。
    3.再者，經高雄縣稅捐稽徵處查閱宜輝等十九家公司之車籍資料結果，發現部分
      公司購進之車輛於當日領取牌照後，旋於當日即向監理機關辦理註銷牌照手續
      ，此有車籍資料附於原處分卷內可稽，顯與一般車輛買賣之經驗法則有違。尤
      有甚者，原告既稱有關系爭車輛交易之流程為匯豐汽車公司出售車輛予宜輝等
      公司，宜輝等公司再出售予原告，然後再由原告出售予第三人。然經高雄縣稅
      捐稽徵處調查結果，部分車主（最終持有車輛之車主）自向匯豐汽車公司取得
      車輛後迄今未曾異動，然其取得系爭小貨車之日期，卻早於宜輝等公司將小貨
      出售予原告後而開立予原告發票上所載交易之日期，此為原告所不否認，是原
      告主張其確實有向宜輝等公司購入系爭車輛乙事，即非無疑。
    4.另依被告整理之原告八十五年至八十六年申報進銷項分析表可知，原告自八十
      五年至八十六年所申報之進項銷售額為七千七百二十三餘萬元，銷項為五千八
      百八十餘萬元，在短短十四個月內，原告即虧損一千八百多萬元，顯不合常情
      ，益見原告是以輾轉迂迴方式取得宜輝等公司所開立之不實發票，充作進項憑
      證並申報扣抵銷項稅額，而達到退稅之效果。又原告於上開期間並無小貨車進
      貨事實，其為配合取得不實發票，遂於帳冊記載有進貨小貨車之會計紀錄，並
      以「固定資產」科目入帳，核其行為，無非係欲以外觀之合法憑證以掩飾其逃
      漏稅捐之不法行為。是原告既無購進系爭車輛之事實，其辯稱動產交付方式應
      不限於現實交付，尚有占有改定及指示交付之方式云云，自不足採。
    5.另原處分機關高雄縣稅捐稽徵處因查獲原告涉有逃漏營業稅之嫌，乃將原告之
      負責人及相關汽車貨運公司之負責人一併移送台灣地方法院檢察署偵辦。嗣經
      檢察官偵查終結，將原告負責人及相關十七家汽車貨運公司之負責人張均明（
      宜輝公司負責人）等起訴（八十八年度偵字第一二○號、八十九年度偵字第一
      ○八二六號），案經台灣高雄地方法院八十九年度訴字第二六○九號刑事判決
      渠等均無罪，惟經檢察官上訴後，業經台灣高等法院高雄分院九十二年度上訴
      字第二一八號刑事判決將原判決撤銷，並分別將原告負責人等均判處有期徒刑
      在案，此有上開起訴書、刑事判決分別附於原處分卷及本院卷可參。而觀諸台
      灣高等法院高雄分院九十二年度上訴字第二一八號刑事判決，其理由亦稱宜輝
      公司負責人張明均等均明知宜輝公司等公司與原告並無小貨車進、銷貨之事實
      ，亦無實際貨款之支付情事，竟乃分別虛偽開立統一發票，填製不實會計憑證
      ，以供富雄公司做為進項憑證，共同幫助原告冒領退稅款等情屬實，足徵原告
      實際並未與宜輝等公司有系爭車輛買賣之事實，堪足以認定。是原告主張其無
      以不正當方法逃漏稅捐及偽造不實會計憑證云云，不足為採。
四、原告另稱被告若認定原告有逃漏營業稅之事實，則其罰鍰之倍數亦應依財政部新
    修正「稅務違章案件裁罰金額或倍數參考表」之規定為之，從而被告應將原科罰
    之處分撤銷，改按較低之裁罰倍數處罰乙節。惟查，營業稅法第五十一條第五款
    規定之違章處罰，係按所漏稅額處一倍至十倍罰鍰，換言之，在此按漏稅額處一
    倍至十倍罰鍰範圍內，究應如何裁罰，係屬被告之裁量權；且按行政裁量事項，
    若無逾越權限或濫用權力情事，應非行政法院所得審究之範圍（改制前行政法院
    八十年判字第四三二號判例參照）。至關於此違章罰鍰之裁量，財政部本於其上
    級行政機關之地位，為簡化執行機關之個案行政裁量，而頒布「稅務違章案件裁
    罰金額或倍數參考表」，以供各稅捐稽徵機關對各違章行為裁處罰鍰之參考。而
    該裁量性之行政規則乃係就各類違章行為之情節輕重及危害程度多寡，而為整體
    性衡量所訂定之裁量基準，稅捐稽徵機關自有遵守之義務。茲查，本件原罰鍰之
    處分，其對原告逃漏營業稅之行為，係依行為時財政部八十六年八月八月十六日
    台財稅第八六一九一二二八○號函頒之「稅務違章案件裁罰金額或倍數參考表」
    其中關於違反營業稅法第五十一條第五款部分「五虛報進項稅額者。一有進貨事
    實者：(一)以營業稅法第十九條第一項第一款至第五款規定不得扣抵之進項稅額申
    報扣抵者。按所漏稅額處三倍罰鍰。但於裁罰處分核定前已補繳稅款及以書面承
    認違章事實者，處二倍罰鍰。．．．(三)取得虛設行號所開立之憑證申報扣抵。按
    所漏稅額處七倍罰鍰。但於裁罰處分核定前已補繳稅款及以書面承認違章事實者
    ，處三倍罰鍰；於復查決定前，已補繳稅款及以書面承認違章事實者，處五倍罰
    鍰。．．．二無進貨事實者。按所漏稅額處八倍罰鍰。但於罰鍰處分核定前已補
    繳稅款及以書面承認違章事實者，處五倍罰鍰。」之規定，分別依有進貨事實及
    無進貨事實，而按漏稅額裁處三倍及八倍之罰鍰，依法洵無不合。又訴訟中，財
    政部雖再以九十三年三月二十九日台財稅字第○九三○四五一一三三號函修正發
    布「稅務違章案件裁罰金額或倍數參考表」，就上述違章情節所定之裁罰倍數業
    已減輕，惟稅捐稽徵法第一條之一固規定：「財政部依本法或稅法所發布之解釋
    函令，對於據以申請之案件發生效力，但有利於納稅義務人者，對於尚未核課確
    定之案件適用之。」然適用本條「從新從輕」原則者，應以財政部發布之解釋函
    令為限，而前開參考表其性質既僅為協助下級機關行使裁量權而訂頒之裁量基準
    ，並非前揭條文所稱之「解釋函令」，故本件有關罰鍰之倍數，自無稅捐稽徵法
    第一條之一之適用餘地。又上開參考表，並非法律，亦難認有適用同法第四十八
    條之三法律從新從輕原則之可言（改制前行政法院八十七年度判字第三九號判決
    、最高行政法院九十一年度判字第六四五號、九十二年度判字第一○七六號判決
    意旨參照）。準此，本件原罰鍰處分據以裁罰倍數依據之「稅務違章案件裁罰金
    額或倍數參考表」，雖經財政部於九十三年三月二十九日修正頒布，然要難謂認
    原罰鍰之處分違法，而應改處以較低倍數之罰鍰。是原告訴請將原罰鍰之處分撤
    銷，改按較低之裁罰倍數處罰，即非可採。
五、綜上所述，原告之主張並無可採。原處分機關高雄縣稅捐稽徵處以原告取得宜輝
    公司等十九家之不實發票，銷售額合計七七、二三一、四八七元，營業稅額三、
    八六一、六三四元，充作進項憑證並申報扣抵銷項稅額，致逃漏營業稅三、八六
    一、六三四元，除核定補徵營業稅額三、八六一、六三四元外，並按所漏稅額處
    八倍罰鍰三○、八九三、○○○元（計至百元止）。嗣被告為重核復查決定，追
    減罰鍰一四二、七○○元，而將罰鍰變更為三○、七五○、三○○元，尚無違誤
    。訴願決定予以維持，亦無不合。原告提起本件訴訟，求為撤銷，為無理由，應
    予駁回。
六、據上論結，本件原告之訴為無理由，依行政訴訟法第一百九十五條第一項後段、
    第九十八條第三項前段，判決如主文。
中      華      民      國    九十三    年    十二      月    三十     日
                              高雄高等行政法院第三庭
                                          審判長法官    江幸垠
                                          法      官    戴見草
                                          法      官    邱政強
右為正本係照原本作成。
如不服本判決，應於判決送達後二十日內向本院提出上訴書狀，其未表明上訴理由者
，應於提起上訴後二十日內向本院提出上訴理由書（須按對造人數附繕本）；如於本
判決宣示或公告後送達前提起上訴者，應於判決送達後二十日內補提上訴理由書（須
附繕本）。未表明上訴理由者，逕以裁定駁回。
提起上訴應預繳送達用雙掛號郵票七份（每份三十四元）。
中      華      民      國    九十三    年    十二      月    三十     日
                                          法院書記官    藍慶道
